【裁判字號】    97,交聲,1603
【裁判日期】    971028
【裁判案由】    違反道路交通管理處罰條例聲明異議
【裁判全文】
臺灣桃園地方法院刑事交通事件裁定    97年度交聲字第1603號
原處分機關  交通部公路總局新竹區監理所
異  議  人
即受處分人  甲○○
上列異議人即受處分人因違反道路交通管理處罰條例案件，對於
交通部公路總局新竹區監理所民國九十七年十月二日壢監裁字第
裁五三－Ｚ00000000號違反道路交通管理事件裁決處分
（原舉發案號：公警局交字第Ｚ00000000號），聲明異
議，本院裁定如下：
    主  文
原處分撤銷。
甲○○汽車駕駛人行駛於高速公路，未依規定使用路肩，罰鍰新
臺幣陸仟元，並記違規點數壹點。
    理  由
一、原處分意旨略以：異議人即受處分人甲○○駕駛車號ＬＨ－
    六七六六號之自小客車，於民國九十四年四月五日八時二十
    五分許，在國道一號公路南下五十一公里「行駛路肩」，為
    內政部警察署國道公路警察局攔查舉發，並依道路交通管理
    處罰條例第三十三條第一項規定，當場掣開公警局交字第Ｚ
    00000000號舉發違反道路交通管理事件通知單（下
    稱舉發通知單），再經原處分機關依上開條文、違反道路交
    通管理事件統一裁罰基準及處理細則第四十三條、第四十四
    條及第六十七條，於九十七年十月二日裁決處分異議人罰鍰
    新臺幣（下同）六千元，並記違規點數一點。
二、異議意旨略以：異議人從未有罰單未繳記錄，為何遲至兩年
    後才知有罰單未繳，且未通知補繳就罰款一倍，是否為兩年
    前郵局未入帳或作業疏失云云。
三、按行為後法律或自治條例有變更者，適用行政機關最初裁處
    時之法律或自治條例。但裁處前之法律或自治條例有利於受
    處罰者，適用最有利於受處罰者之規定，行政罰法第五條就
    此定有明文，亦即於行為人行為後，行政罰之法律或自治條
    例有變更者，係採從新從輕原則。查本件違規行為發生後，
    道路交通管理處罰條例業於九十四年十二月二十八日修正公
    布，並於九十五年七月一日施行，修正前道路交通管理處罰
    條例第三十三條第一項規定：「汽車行駛於高速公路或設站
    管制之道路，而不遵管制之規定者，處汽車駕駛人新臺幣三
    千元以上六千元以下罰鍰。」之處罰規定，修正後將其違反
    管制規則之行為明文化，而修正其內容為「汽車行駛於高速
    公路、快速公路或設站管制之道路，不遵使用限制、禁止、
    行車管制及管理事項之管制規則而有下列行為者，處汽車駕
    駛人新臺幣三千元以上六千元以下罰鍰：九、未依規定使用
    路肩。」，經比較新舊法之處罰規定並無不同，且不論依修
    正前、後之規定，均需依同條例第六十三條第一項第一款規
    定，除依原條款處罰鍰外，並予記違規點數一點，故就異議
    人未依規定變換車道此部分之違規行為，比較新舊法後，修
    正前之規定對受處分人並無有利。再者，依修正前違反道路
    交通管理事件統一裁罰基準表規定，「汽車行駛於高速公路
    或設站管制之道路，而不遵管制之規定者」，逾越應到案期
    限三十日以上，繳納罰鍰或逕行裁決處罰者，裁罰六千元；
    至修正後裁罰基準表之規定，就「行駛高、快速公路違規行
    駛路肩，逾越應到案期限六十日以上，繳納罰鍰或逕行裁決
    處罰者，小型車裁罰六千元比較新舊法後，修正前裁罰基準
    表規定並無有利於受處分人。是以，經新、舊法整體比較適
    用結果，修正前道路交通管理處罰條例第三十三條第一項、
    第六十三條第一項第一款，違反道路交通管理事件統一裁罰
    基準表之規定，並無有利於受處分人，故本件應適用裁決時
    即修正後道路交通管理處罰條例暨道路交通管理事件統一裁
    罰基準表等規定處理，先予敘明。
四、經查：
  (一)異議人甲○○於九十四年四月五日八時二十五分許，駕駛車
    號ＬＨ－六七六六號之自小客車，在國道一號公路南下五十
    一公里處行駛路肩，為內政部警察署國道公路警察局攔查舉
    發，當場製發舉發通知單，經異議人當場簽名收受舉發通知
    單等情，為異議人所不否認，並經證人即本件舉發之內政部
    警政署國道公路警察局第一警察隊警員李志成、殷陸起於本
    院調查時證述明確，復有舉發通知單影本在卷可按，是異議
    人於上開時地駕駛上開自小客車行駛路肩之事實，堪以認定
    。
  (二)異議人固以前情置辯，然異議人既不否認有上開違規行為及
    已於當場收受該舉發單之事實，即應依舉發通知單所載於應
    到案日期即九十四年四月二十日逕至應到案處所即中壢監理
    站繳納該罰鍰，或可利用網際網路、語音轉帳、郵繳或向金
    融機構繳納罰緩，此亦據舉發通知單上左上角勾選欄可證。
    而再依道路交通管理事件統一裁罰基準及處理細則第四十九
    條、第五十一條、第五十二條之規定，以郵寄匯票方式繳納
    罰鍰者，匯票匯費計數單及掛號郵件收據為繳款憑證，處罰
    機關不另寄發收據及採證照片；以郵局即時銷案方式繳納罰
    鍰者，由郵局製給收據存執，處罰機關不另寄發收據；向委
    託代收罰鍰之金融繳納罰鍰者，金融機構收款人員於收取罰
    鍰後，應填製收據，一聯交繳款人收執，一聯存查，一聯連
    同通知單罰鍰款項及日報表於解繳期限前，解繳委託之處罰
    機關辦理。是如異議人已於應到案日期前至中壢監理站繳納
    罰緩或以網際網路、語音轉帳、郵繳或向金融機構繳納罰緩
    ，則中壢監理站應已依法結案，且異議人如以上揭其他方式
    繳納罰鍰，亦應提出匯票匯費計數單及掛號郵件收據為繳款
    憑證、或由郵局、金融機構製發收據，處罰機關並不另制給
    收據，惟查異議人並未提出相關繳款證明，此業據異議人於
    本院調查時供承在卷，且異議人亦未依限繳款而由中壢監理
    站結案，此觀卷附交通部公路總局新竹區監理所中壢監理站
    九十七年九月二十六日竹監壢字第○九七二○○五七七九號
    函所載甚明，足見異議人確未於應到案日期前繳納罰鍰之事
    實，應堪認定，異議人所辯已繳納該罰鍰云云，委不足採。
五、原處分機關認異議人有前述違規情事，而依修正施行前道路
    交通管理處罰條例第三十三條第一項、第六十三條第一項第
    一款規定，裁處異議人罰鍰六千元，並記違規點數一點，固
    非無據，然原處分未及比較新舊法，尚有未洽，本件異議人
    執詞提出異議，雖無理由，惟原處分既有不當，自應由本院
    將原處分撤銷，並依修正施行後道路交通管理處罰條例第三
    十三條第一項第九款、第六十三條第一項第一款之規定，及
    九十五年六月三十日交通部交路字第○九五○○八五○三八
    號、內政部臺內警字第○九五○八七○八六五號令修正發佈
    之違反道路交通管理事件統一裁罰基準表之規定，就異議人
    所為「未依規定使用路肩」之違規行為，諭知罰鍰六千元，
    並記違規點數一點，以資適法。
六、據上論斷，應依道路交通管理處罰條例第八十七條第二項，
    道路交通案件處理辦法第二十條前段，裁定如主文。
中    華    民    國    97    年    10    月    28    日
                  刑事第九庭    法  官  林玉蕙
以上正本證明與原本無異。
如不服本裁定，應於送達後5 日內向本院提出抗告狀。
                                書記官  魏里安
中    華    民    國    97    年    11    月    4     日


司法院資訊處製作；財團法人民間司法改革基金會備份。
